ACORDAO-COMPLETO-2452486

ACÓRDÃO 402/2021 ATA 6/2021 - PLENÁRIO

VISTOS, relatados e discutidos estes autos que tratam, nesta etapa processual, de recurso de revisão interposto por Deisi Noeli Weber Kusztra e pela União Nacional das Associações de Proteção à Maternidade, Infância, Família e Entidades Sociais (UNAPMIF) em face do Acórdão 9911/2016-TCU-Segunda Câmara, que, entre outras providências, julgou irregulares suas contas em razão de irregularidades relacionadas à execução do Convênio 40/2005, celebrado entre a Secretaria de Estado da Saúde de Sergipe e a Organização Mundial da Família (OMF) , representada pela UNAPMIF.
ACORDAM os Ministros do Tribunal de Contas da União, reunidos em sessão de Plenário, ante as razões expostas pelo relator e com fundamento no art. 35 da Lei 8.443/1992 c/c art. 282 do Código de Processo Civil e 201, § 3º, do Regimento Interno/TCU, em:
9.1. conhecer do recurso de revisão;
9.2. acolher a alegação de incompetência trazida pelas recorrentes;
9.3. declarar a nulidade do Acórdão 9911/2016-TCU-Segunda Câmara;
9.4. arquivar os autos em face da ausência de pressuposto de constituição e de desenvolvimento válido e regular do processo;
9.5. dar ciência desta deliberação:
9.5.1. a Deisi Noeli Weber Kusztra, Ivonne Tagliari Opitz, José Lima Santana, Silvani Alves Pereira e à União Nacional das Associações de Proteção à Maternidade, Infância e Família e Entidades Sociais - UNAPMIF;
9.5.2. ao Tribunal de Contas do Estado de Sergipe e à Procuradoria da República em Sergipe, em complemento aos Ofícios 0963/2016-Secex-SE e 0964/2016-Secex-SE, respectivamente.

Recurso de revisão interposto contra acórdão que julgou irregulares as contas dos recorrentes, com condenação em débito e multas, em razão de irregularidades na execução de convênio que tinha por objeto a cooperação técnica e financeira para a ampliação do sistema de atendimento à saúde da mulher no estado de Sergipe.

Estado de Sergipe.

3. Recorrentes: Deisi Noeli Weber Kusztra (XXX.116.849-XX); União Nacional das Associações de Proteção à Maternidade, Infância e Família e Entidades Sociais - UNAPMIF (00.481.752/0001-11)

13.1. Ministros presentes: Ana Arraes (Presidente), Walton Alencar Rodrigues, Benjamin Zymler, Aroldo Cedraz, Raimundo Carreiro, Bruno Dantas, Vital do Rêgo e Jorge Oliveira (Relator).
13.2. Ministro-Substituto convocado: Marcos Bemquerer Costa.
13.3. Ministros-Substitutos presentes: Augusto Sherman Cavalcanti, André Luís de Carvalho e Weder de Oliveira.

União Nacional das Associações de Proteção à Maternidade, Infância e Família e Entidades Sociais Afins - Unapmif; Deisi Noeli Weber Kusztra; Ivone Tagliari Opitz

JORGE OLIVEIRA

Ministro Vital do Rêgo.

Adoto como relatório a instrução elaborada na Secretaria de Recursos (Serur) , cujas conclusões foram acolhidas pelos dirigentes daquela unidade técnica:
"1. Trata-se de recurso de revisão interposto às peças 121 e 122 pela União Nacional das Associações de Proteção à Maternidade, Infância e Família e Entidades Sociais (UNAPMIF) e por Deisi Noeli Weber Kusztra, diretora da primeira entidade, em face do Acórdão 9911/2016-TCU-Segunda Câmara (peça 52) , de relatoria do Ministro Vital do Rêgo, vazado nos seguintes termos:
9.1. julgar irregulares as contas da Sra. Deisi Noeli Weber Kusztra (CPF XXX.116.849-XX) , da Sra. Ivonne Tagliari Opitz (CPF XXX.978.940-XX) e da União Nacional das Associações de Proteção à Maternidade, Infância, Família e Entidades Sociais (CNPJ 00.481.752/0001-11) , com fundamento nos arts. 1º, inciso I, 16, inciso III, alíneas 'b' e 'c', da Lei 8.443/1992, c/c os arts. 19, caput, e 23, inciso III, da mesma Lei, e com arts. 1º, inciso I, 209, incisos III e IV, 210 e 214, inciso III, do Regimento Interno do TCU;
9.2. condenar as responsáveis identificadas no subitem anterior, em solidariedade com a União Nacional das Associações de Proteção à Maternidade, Infância, Família e Entidades Sociais (CNPJ 00.481.752/0001-11) , ao pagamento das quantias a seguir especificadas, com a fixação do prazo de 15 (quinze) dias, a contar das notificações, para comprovarem, perante o Tribunal (art. 214, inciso III, alínea 'a', do Regimento Interno) , o recolhimento das dívidas aos cofres do Fundo Nacional de Saúde (FNS) , atualizadas monetariamente e acrescidas dos juros de mora, calculados a partir das datas discriminadas, até a data dos recolhimentos, na forma prevista na legislação em vigor.
	VALOR ORIGINAL (R$) 
	DATA DE OCORRÊNCIA

	R$ 522,24
	28/10/2005

	R$ 4.580,91
	15/12/2005

	R$ 4.580,91
	19/12/2005

	R$ 499.736,08
	19/12/2005

	R$ 104.111,68
	19/12/2005

	R$ 4.997,36
	19/12/2005

	R$ 62.467,01
	20/12/2005

	R$ 261,29
	20/12/2005

	R$ 774,43
	20/12/2005

	R$ 774,43
	20/12/2005

	R$ 261,29
	20/12/2005

	R$ 774,43
	20/12/2005

	R$ 774,43
	20/12/2005

	R$ 3.620,30
	20/12/2005

	R$ 16.241,42
	23/12/2005

	R$ 924,53
	10/1/2006

	R$ 966,59
	25/1/2006

	R$ 106.402,14
	6/2/2006

	R$ 30.881,19
	8/2/2006

	R$ 1.256,87
	8/2/2006

	R$ 36.564,02
	21/2/2006

	R$ 1.033,65
	22/2/2006

	R$ 375,06
	23/2/2006

	R$ 375,06
	23/2/2006

	R$ 141,77
	26/2/2006

	R$ 141,77
	26/2/2006

	R$ 733,80
	24/3/2006

	R$ 49.973,61
	27/3/2006

	R$ 39.562,44
	12/04/2006

	R$ 11.493,93
	18/04/2006

	R$ 47.474,93
	04/05/2006

	R$ 59.010,50
	04/05/2006

	R$ 7.579,33
	05/06/2006

	R$ 22.488,12
	06/06/2006

	R$ 53.138,60
	06/06/2006

	R$ 14.055,08
	26/06/2006

	R$ 27.180,65
	26/06/2006

	R$ 63.341,55
	25/07/2006

	R$ 10.685,08
	02/08/2006

	R$ 60.913,66
	23/08/2006

	R$ 370,27
	13/09/2006

	R$ 776.266,46
	07/11/2006

	R$ 555,44
	15/12/2006

	R$ 16.241,42
	11/04/2007

	R$ 349,82
	11/04/2007

9.3. aplicar à Sra. Deisi Noeli Weber Kusztra Opitz (CPF XXX.978.940-XX) e à União Nacional das Associações de Proteção à Maternidade, Infância, Família e Entidades Sociais (CNPJ 00.481.752/0001-11) , individualmente, a multa prevista no art. 57 da Lei 8.443/1992, c/c o art. 267 do Regimento Interno, no valor de R$ 50.000,00 (cinquenta mil reais) fixando-lhes o prazo de 15 (quinze) dias, a contar das notificações, para comprovarem, perante o Tribunal (art. 214, inciso III, alínea 'a', do Regimento Interno) , o recolhimento das dívidas aos cofres do Tesouro Nacional, atualizadas monetariamente desde a data de publicação deste acórdão até a dos efetivos recolhimentos, se forem pagas após o vencimento, na forma da legislação em vigor;
9.4. aplicar ao Srs. José Lima Santana (CPF XXX.452.885-XX) e Silvani Alves Pereira (CPF XXX.820.821-XX) , Secretários de Estado da Saúde de Sergipe à época, individualmente, a multa prevista no art. 58, incisos II e III, da Lei 8.443/1992 c/c os art. 268, incisos II e III, do Regimento Interno do TCU, nos valores de R$ 20.000,00 (vinte mil reais) e R$ 15.000,00 (quinze mil reais) , respectivamente, fixando-lhes o prazo de 15 (quinze) dias, a contar das notificações, para comprovarem, perante o Tribunal (art. 214, inciso III, alínea 'a', do Regimento Interno) , o recolhimento das dívidas aos cofres do Tesouro Nacional, atualizadas monetariamente desde a data de publicação deste acórdão até a dos efetivos recolhimentos, se forem pagas após o vencimento, na forma da legislação em vigor;
9.5. aplicar à Sra. Deisi Noeli Weber Kusztra (CPF XXX.116.849-XX) e à Sra. Ivonne Tagliari Opitz (CPF XXX.978.940-XX) , individualmente, a multa prevista no art. 58, inciso II, da Lei 8.443/1992 c/c os art. 268, inciso II, do Regimento Interno do TCU, no valor de R$ 5.000,00 (cinco mil reais) , fixando-lhes o prazo de 15 (quinze) dias, a contar das notificações, para comprovarem, perante o Tribunal (art. 214, inciso III, alínea 'a', do Regimento Interno) , o recolhimento das dívidas aos cofres do Tesouro Nacional, atualizadas monetariamente desde a data de publicação deste acórdão até a dos efetivos recolhimentos, se forem pagas após o vencimento, na forma da legislação em vigor;
9.6. autorizar, desde logo, nos termos do art. 28, inciso II, da Lei 8.443/1992, a cobrança judicial das dívidas caso não atendidas as notificações;
9.7. autorizar, desde logo, caso solicitado e o processo não tenha sido remetido para cobrança judicial, o pagamento das dívidas em até 36 (trinta e seis) parcelas mensais e consecutivas, nos termos do art.26 da Lei 8.443/1992, c/c o art.217 do Regimento Interno/TCU, fixando-se o vencimento da primeira parcela em 15 (quinze) dias, a contar do recebimento da notificação, e o das demais a cada 30 (trinta) dias, devendo incidir sobre cada valor mensal os correspondentes acréscimos legais, na forma prevista na legislação em vigor, sem prejuízo de alertar os responsáveis de que a falta de comprovação do recolhimento de qualquer parcela implicará o vencimento antecipado do saldo devedor; e
9.8. encaminhar cópia do presente acórdão, bem como do relatório e do voto que o fundamentam, para:
9.8.1. o Procurador-Chefe da Procuradoria da República em Sergipe, nos termos do § 3º do art. 16 da Lei 8.443/1992, c/c o § 7º do art. 209 do Regimento Interno do TCU, para adoção das medidas que entender cabíveis.
9.8.2. o Tribunal de Contas do Estado de Sergipe (TCE/SE) , o Fundo Nacional de Saúde (FNS) e o Fundo Estadual de Saúde de Sergipe (FES/SE) ; e
9.1. arquivar os presentes autos, com fundamento no art. 169, inciso III, do RI/TCU.
HISTÓRICO
2. Trata-se de tomada de contas especial instaurada em cumprimento ao Acórdão 371/2013-TCU-Segunda Câmara, em razão de irregularidades identificadas na representação autuada sob o TC Processo 021.124/2010-8, relacionada ao Convênio 40/2005, firmado entre a Secretaria de Estado da Saúde de Sergipe (SES-SE) e a Organização Mundial da Família (OMF) , representada pela UNAPMIF.
2.1. O ajuste foi celebrado em 13/12/2005 e teve valor total de R$ 12.350.000,00. Seu objeto era a 'cooperação técnica e financeira para ampliação do sistema de atendimento à saúde da mulher, por meio da complementação do sistema de referência à gestação de alto risco no estado de Sergipe, já existente, incluindo a construção física e a programação funcional de uma maternidade para o atendimento de gravidez de alto risco e emergência obstétrica, leitos de UTI materna e leitos de UTI neonatal, adequada para atender às necessidades de assistência hospitalar materna-neonatal, conforme Plano de Aplicação da OMF/UNAPMIF' (peça 53, p. 1) .
2.2. As irregularidades identificadas na execução do convênio foram assim resumidas:
i) não comprovação da boa e regular aplicação dos recursos públicos, em face dos pagamentos efetuados pela OMF/UNAPMIF à World Family Organization (WFO) sem a devida documentação fiscal comprobatória;
ii) aplicação da contrapartida em despesas não elegíveis;
iii) não apresentação das prestações de contas parciais (da 6ª à 10ª parcela) ;
iv) não apresentação de parte dos documentos comprobatórios nas prestações de contas parciais;
v) recebimento antecipado de despesas e ausência de comprovação da retenção e do recolhimento de tributos;
vi) execução de despesas fora do prazo de vigência do ajuste;
vii) realização de despesas estranhas à finalidade do convênio; e 
viii) não aplicação da contrapartida.
2.3. Por esses fatos, foram citadas as seguintes responsáveis: UNAPMIF, Ivonne Tagliari Opitz, presidente da entidade à época, e Deisi Noeli Weber Kusztra, presidente da OMF e diretora executiva da UNAPMIF à época.
2.4. Também foram realizadas audiências de dois ex-secretários estaduais de saúde de Sergipe, José Lima Santana e Silvani Alves Pereira, em face das seguintes constatações:
a) celebração do convênio sem as devidas justificativas, em afronta ao artigo 2o, inciso I, da Instrução Normativa STN 1/1997;
b) falta de providências quanto à aplicação da contrapartida em despesas não elegíveis, em afronta ao artigo 7o, inciso XIII, da IN/STN 1/1997;
c) liberação de sete parcelas (da 4a a 10a) do convênio em desconformidade com o artigo 116, §3o, da Lei 8.666/1993, pois o Departamento Técnico da Secretaria de Estado da Saúde de Sergipe havia opinado pela irregularidade da prestação de contas da 3a parcela;
d) ausência do exame da documentação referente à prestação de contas das 4a e 5a parcelas e falta de providências junto ao convenente acerca da não apresentação das prestações de contas de cinco parcelas (da 6a a 10a) ;
e) falta de providências quanto à ausência dos seguintes documentos comprobatórios nas prestações de contas parciais do convênio, em afronta ao artigo 116, § 1o, inciso II, da Lei 8.666/1993: descrição das metas a serem atingidas, qualitativa e quantitativamente; processo de licitação para adquirir os bens e contratar os serviços; comprovação do exercício pleno da propriedade do imóvel, onde seria construída a 'Maternidade Nossa Senhora de Lourdes'; cópia de todos os cheques emitidos, no valor de R$ 11.255.820,60, para pagamento dos fornecedores dos bens e serviços adquiridos; publicação do extrato do primeiro termo aditivo do convênio no Diário Oficial do Estado de Sergipe; e termo de aceitação definitiva da 'Maternidade Nossa Senhora de Lourdes'.
f) ausência de comprovação da retenção e do recolhimento de tributos na condução do convênio, no valor de R$ 15.115,65;
g) pagamento antecipado de despesas, no valor de R$ 1.149.162,56.
2.5. Com relação à convenente e suas gestoras, as alegações de defesa foram aceitas em relação às despesas executadas fora do prazo de vigência do convênio, com afastamento de parte do débito., no entanto, irregularidades quanto a pagamentos efetuados sem documentação fiscal comprobatória, despesas estranhas à finalidade do ajuste e não aplicação da contrapartida. As contas foram julgadas irregulares, por meio do Acórdão 9911/2016-TCU-Segunda Câmara, com imputação de débito solidário e multas individuais.
2.6. As audiências dos ex-secretários de estado de saúde não elidiram as irregularidades, o que resultou na aplicação de multas individuais.
2.7. Os gestores estaduais apresentaram recursos de reconsideração (peças 74 e 75) , que foram conhecidos e desprovidos pelo Acórdão 8697/2019-TCU-Segunda Câmara (peça 143) , de relatoria do Ministro Aroldo Cedraz. Em seguida, opuseram embargos de declaração (peças 146 e 148) , conhecidos e providos pelo Acórdão 12487/2019-TCU-Segunda Câmara (peça 151) , para sanar omissão, mas sem alterar o mérito da condenação.
2.8. Com relação a UNAPMIF e Deisi Noeli Weber Kusztra, houve interposição de recurso de revisão às peças 121 e 122, que passa a ser examinado nesta instrução.
ADMISSIBILIDADE
3. O exame preliminar de admissibilidade às peças 126-127 - acolhido pela Relatora ad quem em despacho à peça 129 - concluiu por conhecer do recurso, sem suspensão dos efeitos da decisão recorrida, por falta de amparo normativo (artigos 32 e 35 da Lei 8.443/1992) .
4. Constitui objeto do recurso examinar se:
	i) o Tribunal é competente para exame das irregularidades verificadas no Convênio 40/2005;
	ii) é possível atestar regularidade na aplicação dos recursos do ajuste; e
	iii) é cabível a aplicação das disposições da Lei 8.666/1993 à convenente e se é responsabilidade desta o recolhimento de tributos.
5.  Da competência do Tribunal
5.1. As recorrentes sustentam que o TCU não possui competência para fiscalizar o Convênio 40/2005, firmado entre o Estado de Sergipe e a Organização Mundial da Família, representada pela UNAPMIF.
5.2. Em suma, consideram que os recursos geridos não tinham origem federal e a prestação de contas do ajuste foi apresentada ao Tribunal de Contas do Estado de Sergipe, com exame dos documentos no âmbito do Processo 1537/2007-TCE/SE.
5.3. Defendem que os recursos públicos tinham origem exclusiva no tesouro estadual, o que não atrairia o poder fiscalizatório desta Corte com base no artigo 71 da CF/1988.
5.4. Refutam a seguinte conclusão consignada na decisão recorrida (peça 121, p. 12) :
A conta específica do ajuste recebeu recursos de contas bancárias do Fundo Estadual de Saúde (FES) . Duas dessas contas do FES, por sua vez, receberam transferências advindas do Fundo Nacional de Saúde (FNS) . Assim sendo, pode-se afirmar que de fato foram aplicados recursos federais no convênio, atraindo a competência deste Tribunal. (p. 66 do Acórdão nº 9911/2016) 
5.5. Consideram que a conclusão do Tribunal representa um sofisma, ou conclusão inverídica, pois não 'necessariamente os recursos que o Fundo Estadual repassou para a conta do convênio eram os recursos federais' (peça 121, p. 13) . Ponderam que, ainda que os recursos se misturassem, era impossível controlar a origem de cada centavo do Fundo Estadual.
5.6. Apontam que a nota de empenho referente ao repasse dos recursos era de natureza estadual, além de mencionar comunicação interna entre os secretários estaduais da fazenda e da saúde, tratando da origem dos recursos, originados do orçamento do estado.
5.7. Registram que a União não participou da assinatura ou execução do ajuste.
5.8. Destacam que a Cláusula Quarta do termo do convênio dispôs expressamente que os recursos do convênio haviam sido reservados do orçamento estadual no exercício de 2005, não sendo possível aceitar a conclusão do TCU de que 'os recursos federais supostamente aplicados no convênio foram repassados pelo Fundo Nacional ao Fundo Estadual nas transferências bancárias dos dias 29/06/2006, 12/09/2006 e 28/12/2006 (...) , simplesmente porque, nesses períodos, o Fundo Estadual fez alguns dos seus repasses parciais para a conta bancária do convênio (apenas três dos sete totais, para ser específico; nos dias 14/08/2006, 16/08/2006 e 13/10/2006) ' (peça 121, p. 15) .
5.9. Requerem, portanto, a nulidade da decisão recorrida, pois não haveria recursos federais formalmente designados para execução do convênio.
	Análise
5.10. Sem razão as responsáveis.
5.11. A tomada de contas especial foi instaurada em cumprimento ao Acórdão 371/2013-TCU-Segunda Câmara, prolatado no âmbito da representação autuada sob o TC Processo 021.124/2010-8. Naquela oportunidade foi examinada de forma detalhada a origem dos recursos utilizados no convênio. Nesse sentido, cabe consignar trechos da instrução técnica de peça 8, pp. 37-39, elaborado naqueles autos:
7. Considerando ser prática comum da SES-SE a transferência de recursos entre suas diversas contas bancárias, não ficando claro se a (s) conta (s) de origem dos recursos apartados à conta 405551-1 inclui (em) alguma (s) dentre as utilizadas pelo Fundo Nacional de Saúde para efetuar transferências fundo a fundo, a instrução de fls. 373-374 propôs a realização de diligência (...) 
9. Em resposta ao Oficio 1152/2010-TCU/Secex-SE (fls. 376-377) , a Secretária de Estado da Saúde-SE, por intermédio do Oficio 342912010 (fl. 201 do anexo 3) , encaminha 'cópias das transferências bancárias citadas no supracitado expediente' (fls. 202-278 do anexo 3) . Da análise procedida, verifica-se que ocorreram apenas quatro transferências das contas mencionadas para a mantida no Banese no período, a saber:
	DATA
	VALOR
	CONTA BB
	FLS. ANEXO 3

	29/6/2006
	1.194.955,55
	58.100-3
	202 e 205

	12/9/2006
	1.724.919,20
	58.100-3
	219 e 221

	15/12/2006
	5.422.956,87
	58.100-3
	239 e 242

	28/12/2006
	2.018.000,00
	5.555-7
	239 e 248

	TOTAL
	10.360.831,62

10. O valor dos recursos oriundos do Fundo Estadual de Saúde era de R$ 9.500,000,00 (liberados em dez parcelas iguais) , conforme a cláusula quarta do convênio (fl. 153) , sendo aditivado em mais R$ 1.755.820,60 (fls. 159-161) , perfazendo o total de R$ 11.255.820,60, salientando que o valor aditado, conforme disposição da cláusula III, somente poderia ser liberado após o pagamento da décima parcela do convênio original. A esse respeito, o Relatório de Auditoria Especial 04/2007 consigna à fl. 179 que os repasses foram efetuados nas seguintes datas:
	PARCELAS
	DATA
	VALOR

	1ª e 2ª
	15/12/2005
	1.900.000,00

	3ª
	3/2/2006
	950.000,00

	4ª e 5ª
	24/3/2006
	1.899.988,00

	6ª e 7ª
	5/6/2006
	1.900.000,00

	8ª
	14/8/2006
	950.000,00

	9ª
	16/8/2006
	950.000,00

	10ª
	13/10/2006
	950.000,00

	1º TA
	7/11/2006
	1.755.820,60

11. Ainda que duas das transferências bancárias envolvendo recursos de origem federal tenham ocorrido posteriormente ao último repasse decorrente do convênio firmado, é inegável que os recursos, a partir de seu ingresso na conta da SES-SE mantida no Banese, passam a fazer parte de um montante único, independentemente de sua origem, não mais se podendo discriminá-los em termos de despesa. Soma-se a isso o fato de que, conforme afirma o Relatório de Auditoria Especial 04/2007 à fi. 219, a SES-SE firmou em 11/9/2007 o Contrato 95/2007, no valor de R$ 431.452,28 (dos quais apenas R$ 389.940,82 foram efetivamente pagos) , para concluir serviços de engenharia que deveriam ter sido executados na vigência do convênio. Ademais, a tabela do item 9 desta instrução contém informações restritas ao período indagado no ofício de diligência (exercícios de 2005 e 2006) , não se podendo olvidar que, em períodos anteriores, a conta do Fundo Estadual de Saúde sempre contou com aportes de origem federal. O que se pode seguramente afirmar é que os repasses à conta do Convênio 40/2005 englobaram recursos de origem federal, com isso atraindo sobre si a jurisdição deste Tribunal.
5.12. Não se observa reparos ao exame em referência.
5.13. Os recursos utilizados no convênio tiveram origem federal, o que atraiu a competência desta Corte, nos termos do artigo 71 da Constituição Federal/1988. A ausência de participação formal da União na celebração do ajuste não retira a natureza federal dos recursos, o que afasta os argumentos de incompetência reiterados pelas recorrentes neste processo.
5.14. Corroborando este entendimento encontra-se o Acórdão 4434/2014-TCU-Primeira Câmara, de relatoria do Ministro Benjamin Zymler, que assinala que 'A competência do TCU para fiscalização dos recursos repassados pelo FNS aos Estados, Distrito Federal e Municípios decorre de sua natureza federal. A atuação do TCU não obsta a dos Tribunais de Contas locais sobre aquilo que lhe couber'.
5.15. Compulsando os autos, é de se notar ainda que a apuração do dano se limitou aos recursos federais transferidos, conforme voto condutor da decisão recorrida (peça 53, pp. 2-3) :
13. Quanto ao montante repassado, correlacionando as datas e os valores das transferências dos recursos do FNS para o FES (29/6, 12/9, 15/12 e 28/12/2006) e das contas do FES para o convênio (15/12/2005, 3/2/2006, 24/3/2006, 5/6/2006, 14/8/2006, 16/8/2006 e 13/10/2006) , tem-se que o ajuste pode ter recebido até R$ 2.144.955,55 da União, sendo:
	Data
	Transferências de recursos federais para conta do convênio

	14/8/2006
	R$ 950.000,00

	16/8/2006
	R$ 244.955,55 (=R$ 1.194.955,55 - 950.000,00) 

	13/10/2006
	R$ 950.000,00

5.16. Do exposto, conclui-se que o Tribunal é competente para fiscalização do Convênio 40/2005, no limite dos valores de natureza federal repassados.
6. Do convênio
6.1. As responsáveis alegam que o convênio foi executado e que houve comprovação da regularidade na aplicação dos recursos públicos.
6.2. De início, tratam dos documentos que comprovariam a regularidade no repasse de recursos à Organização Mundial da Família - OMF (ou World Family Organization - WFO) , no valor de R$ 3.199.599,73.
6.3. Registram que foram apresentados cheques e recibos que comprovariam o destino dos recursos, e elabora tabelas com números de cheques, recibos e valores à peça 121, pp. 18-20. Informam que os documentos constam do volume 7 da prestação de contas e sustenta que o TCU se equivocou na exigência de que os documentos deveriam ser originais, enquanto o artigo 30 da IN/STN 1/1997 aceitaria qualquer documento equivalente, e não apenas os originais fiscais. Apontam que não seria possível fornecer notas fiscais, pois os pagamentos à OMF foram realizados no exterior.
6.4. Quanto aos pagamentos feitos fora da vigência do convênio, pontuam que o Tribunal acatou as alegações de que decorreram de atrasos no repasse dos recursos pela concedente. No entanto, três dessas despesas não foram aceitas por serem estranhas ao objeto do convênio. Nesse ponto, alegam que os valores não acatados se referiam a gastos com a construção de hospital previsto no convênio: 'suporte curso', 'piso traffic', fita de cobre, tanque, filtro e serviços de montagem e instalação de tubulação. Pondera que poderia ser realizada perícia para comprovar a utilização dos materiais na obra, caso o Tribunal entendesse necessário.
6.5. As recorrentes indicam outros gastos, no total de R$ 206.349,08, que não foram aceitos pelo Tribunal por também serem estranhas ao objeto do convênio: bares, lanchonetes, mercadinhos, telefonia, restaurantes, combustíveis, passagens aéreas, locação de veículos e hotéis. No entanto, sustentam que o ajuste não se restringiu a construção do hospital-maternidade. Abrangeu ainda a implementação de sistema local de saúde. E nesse contexto destaca que (peça 121, p. 23) :
diversos técnicos nacionais e internacionais estiveram em diferentes momentos presentes no local onde estava sendo montada a estrutura física do hospital para trabalhar juntamente com a equipe nomeada pela Secretaria Estadual de Saúde, elaborando todos os documentos relativos aos protocolos, normas, rotinas, procedimentos e treinamento de recursos humanos dos processos de atendimento da unidade hospitalar.
6.6. Citam planos executivos do projeto, como documentos 8 e 9, que discorreriam sobre o programa de fortalecimento do sistema de saúde. Argumentam que o convênio não seria para mera construção de hospital, o que poderia ser feito por meio de licitação. Entendem que os gastos não aceitos, portanto, seriam essenciais para implementação do programa de saúde e assinalam que a regularidade da despesa 'poderá ser comprovada também por meio de prova testemunhal na instrução do processo' (peça 121, p. 25) .
6.7. As recorrentes tratam também da contrapartida da convenente no objeto do ajuste.
6.8. Destacam que a convenente era uma entidade internacional e o convênio envolvia atividades de técnicos estrangeiros e prestação de serviço de empresas situadas no exterior. A parcela referente a contrapartida, nesse contexto, não teria transitado pela conta específica, pois os gastos teriam sido realizados diretamente no exterior.
6.9. Consideram ilegal a condenação neste aspecto, por violação ao princípio da razoabilidade, pelo formalismo excessivo e pela proibição do enriquecimento sem causa da administração pública, prevista no artigo 884 do Código Civil.
6.10. Argumentam que os recursos foram empregados no convênio e o Estado de Sergipe foi beneficiado pelos recursos.
6.11. As recorrentes registram, por fim, que não houve ausência de prestação de contas parciais.
6.12. Informam que os repasses de recursos foram feitos com atraso, o que prejudicou a apresentação das contas parciais em dez partes, como previsto. Além disso, teria havido liberação de mais de uma parcela ao mesmo tempo, o que resultou na apresentação de um único relatório financeiro referente a mais de uma parcela de repasse. Pontuam que apresentaram prestação de contas organizada e detalhada, com milhares de páginas e divididas em sete volumes e dezessete pastas físicas.
6.13. Apontam que a secretaria estadual de saúde de Sergipe se recusou a receber a prestação de contas, por desavenças pessoais da nova gestão do Estado (diversa da que celebrou o ajuste) com as recorrentes. Em consequência, enviaram os Ofícios 25/07 e 26/07 (documento 10) , com a prestação de contas integral, diretamente ao Tribunal de Contas do Estado de Sergipe e a Procuradoria-Geral de Justiça do Estado.
6.14. Junto ao expediente recursal à peça 122, colacionam os seguintes documentos:
	i) termo do convênio (pp. 116-121) ;
	ii) plano de aplicação dos recursos (pp. 122-123) ;
	iii) relatório de auditoria elaborado por Barreto Auditores Associados S/S (pp. 124-139) 
	iv) anexos ao relatório de auditoria externa (pp. 140-231) ;
	v) relatório de auditoria elaborado por Boeing & Associados (pp. 232-246) ;
	vi) nota de empenho, comprovante de TED e ofício da Concedente (pp. 247-249) ;
	vii) plano executivo formulado pela convenente, nominado de 'Implantação do Programa 'Sistemas Distritais de Saúde' na Região da América Latina (pp. 250-268) ;
	ix) 'Plano de Implantação de um Sistema Estadual de Atendimento Hospitalar de Referência à Gestação de Alto Risco com Leitos de UTI Materna e UTI Neonatal no Estado de Sergipe' (pp. 269-289) ;
	x) ofício que informa encaminhamento de prestação de contas à Procuradoria Geral da Justiça de Sergipe e ao Tribunal de Contas do Estado de Sergipe (pp. 290-292) ; e
	xi) estatuto da UNAPMIF (pp. 293-305) .
Análise
6.15. Os argumentos não merecem prosperar.
6.16. Em exame aos documentos juntados, verifica-se que remanesce sem comprovação os gastos que ensejaram débito às recorrentes.
6.17. De início, não se observa documentos idôneos a embasar repasse de recursos à OMF no valor de R$ 3.199.599,73.
6.18. À peça 122, p. 134, do relatório de auditoria particular formulado por Barreto Auditores Associados S/S, foi feita compilação dos cheques, extratos bancários e recibos contidos na mesma peça, pp. 140-197:
		DATA
	Nº Documento
	Cheque Nº
	Serviços Realizados
	Valor

	1
	15/12/2005
	Recibo - 001 (3) 
	850009
	Fabricação prédio externo - paredes
	11.000,00

	2
	19/12/2005
	Recibo - 002 (3) 
	850011
	Fabricação prédio externo - paredes
	11.000,00

	3
	19/12/2005
	Recibo - 003 (3) 
	850012
	Fabricação prédio externo - superestrutura
	1.200.000,00

	4
	19/12/2005
	Recibo - 004 (3) 
	850013
	Fabricação prédio externo - cobertura
	250.000,00

	5
	20/12/2005
	Recibo - 005 (1) 
	850015
	Inst. canteiro de obras / mov terra / infra estrutura
	150.000,00

	6
	23/12/2005
	Recibo - 006 (3) 
	850016
	Fabricação prédio externo - painéis
	39.000,00

	7
	08/02/2006
	Recibo - 008 (3) 
	850030
	Fabricação prédio externo - paredes
	74.154,00

	8
	21/02/2006
	Recibo - 009 (3) 
	850032
	Fabricação prédio externo - painéis
	87.800,00

	9
	27/03/2006
	Recibo - 010 (3) 
	850034
	Fabricação prédio externo - paredes
	120.000,00

	10
	12/04/2006
	Recibo - 011 (3) 
	850037
	Fabricação prédio externo - painéis
	95.000,00

	11
	06/02/2006
	Recibo - 007 (1) 
	850027
	Inf-estrutura / serviços especiais
	255.500,00

	12
	04/05/2006
	Recibo - 013 (1) 
	850041
	Inf-estrutura / serviços especiais
	114.000,00

	13
	04/05/2006
	Recibo - 014 (1) 
	850042
	Inf-estrutura / serviços especiais
	141.700,00

	14
	18/04/2006
	Recibo - 012 (2) 
	850038
	Importação local / tradução inglês-português
	27.600,00

	15
	05/06/2006
	Recibo - 015 (3) 
	850043
	Montagem - sapatas superestrutura
	18.200,00

	16
	06/06/2006
	Recibo - 016 (3) 
	850044
	Montagem - chumbamento superestrutura
	54.000,00

	17
	06/06/2006
	Recibo - 017 (3) 
	850046
	Montagem - superestruturas blocos 1 e 2
	127.600,00

	18
	26/06/2006
	Recibo - 018 (3) 
	850047
	Montagem - painéis blocos 1 e 2
	33.750,00

	19
	26/06/2006
	Recibo - 019 (3) 
	850048
	Montagem - bloco 3
	65.268,00

	20
	25/07/2006
	Recibo - 020 (3) 
	850051
	Montagem - blocos 4 e 5
	152.100,00

	21
	02/08/2006
	Recibo - 021 (3) 
	850054
	Montagem - painéis bloco 3
	25.657,73

	22
	23/08/2006
	Recibo - 022 (3) 
	811112
	Montagem - blocos 6 e 7
	146.270,00

		Total
	3.199.599,73

6.19. Em sua maior parte, os valores foram supostamente destinados a empresas estrangeiras, como 'Shenango Steel Buildings Inc.' e 'Jeemco Inc.'. No entanto, apenas foi apresentado documentos nominados de 'Invoice', com valores em dólar, como no exemplo a seguir (peça 122, p. 146) :
Super-Structure			505,582.47
Building frames and secondary framing	105,329.68
Building sheeting, cladding and fastener	91,069.73
Barels				93,448.49
TOTAL	 		            US$ 795,430.38
6.20. Os recibos que comprovariam os gastos com estas empresas foram todos assinados pela própria OMF, por meio de sua presidente, Deisi Noeli Weber Kusztra. No mesmo sentido, os cheques emitidos para pagamentos foram assinados pela mesma pessoa, que seria também diretora da UNAPMIF. Ou seja, as recorrentes buscam comprovar regular aplicação de valores que superaram a quantia de três milhões de reais por meio de recibos e cheques assinados pela mesma pessoa. A diretora da UNAPMIF realiza os pagamentos e emite recibos de que os valores foram recebidos pelos beneficiários.
6.21. Até mesmo quando os gastos se referiam a serviços prestados no Brasil, como nos itens 5, 11, 12 e 13 da tabela, os recibos também foram assinados pela ora recorrente Deisi Noeli Weber Kusztra, diretora da UNAPMIF e presidente da OMF. Nessa linha encontram-se os cheques e recibos às peças 122, pp. 155-156, 173-174, 175-176 e 177-178.
6.22. Nesse contexto, não é possível reconhecer que tais documentos tenham validade equivalente à nota fiscal emitida pela empresa que efetivamente forneceu os serviços ou bens, nos termos do artigo 30 da IN/STN 1/1997. Remanesce, portanto, não comprovada a regular aplicação dos recursos repassados pela convenente à OMF.
6.23. As responsáveis também questionam a glosa de gastos dispendidos em itens estranhos ao objeto do convênio.
6.24. A unidade técnica de origem analisou detidamente essas despesas e verificou que (peça 54, p. 9) :
6.2.3.6 No caso em apreço, o primeiro pagamento da tabela do item 6.2.3.1, no valor de R$ 1.254,04, efetuado em 28/10/2005, não somente foi anterior ao início de vigência do convênio, como também foi para custear despesa com passagem aérea, estranha à finalidade do Convênio 40/2005, em afronta ao art. 20 da Instrução Normativa STN 1/1997, não havendo como enquadrá-lo na possibilidade de descaracterização do débito conforme jurisprudência citada.
6.2.3.6.1 O segundo pagamento, efetuado à empresa Fademac S/A em 15/12/2006, no valor de R$ 1.333,75, três dias após o término da vigência do convênio, também apresentou as seguintes inconsistências que impedem de considerá-lo regular - o destinatário constante da nota fiscal é a Unapmif, sediada em Curitiba, e não a maternidade ou o Fundo Estadual de Saúde; os bens adquiridos foram suporte curso, piso traffic e fita de cobre, a princípio despesa estranha à finalidade do convênio; embora a empresa esteja sediada em Jacareí/SP, a data de emissão, de saída e o atesto na nota fiscal são da mesma data, 15/12/2006; e não há carimbos, nas notas fiscais, apostos pelos postos fiscais entre as cidades de Jacareí/SP e Aracaju/SE.
6.25. Como se observa, esses gastos não tiveram relação com o convênio ou apresentaram inconsistências que impediram reconhecê-los como aptos a comprovar regularidade na aplicação dos recursos. A afirmação genérica e sem provas de que os gastos foram regulares impede descaracterizar as inconsistências nesta seara recursal.
6.26. O plano de aplicação de recursos do Convênio 40/2005, juntado pelas responsáveis à peça 122, pp. 122-123, expressamente descreveu a meta a ser atingida:
METAS A SEREM ATINGIDAS: Concluir no prazo de 10 meses, a partir da aprovação deste plano e liberação da 1° parcela, uma Maternidade para o Atendimento da Gravidez de Alto Risco e Emergências Obstétricas, Leitos de UTI Materna e UTI Neonatal, adequada para atender às necessidades de Assistência Hospitalar Materna-neonatal, no Estado de Sergipe
6.27. O mesmo documento estabeleceu também que todas as despesas deveriam ser aplicadas em despesa de capital para construção da maternidade (peça 122, p. 123) :
PLANO DE APLICAÇÃO DOS RECURSOS FINANCEIROS
CONVÊNIO Nº 40/2005
	ESPECIFICAÇÃO DAS DESPESAS
	VALOR (R$) 

	DESPESAS DE CAPITAL - Construção da Maternidade 4.4.90.51 - Obras e instalações - FR 006 (FES) 
	9.500.000,00

	DESPESAS DE CAPITAL - Construção da Maternidade Contrapartida da OMF/UNAPMIF
	2.852.000,00

	TOTAL
	12.350.000,00

6.28. Portanto, gastos com bares, lanchonetes, mercadinhos, telefonia, restaurantes, combustíveis, passagens aéreas, locação de veículos e hotéis não representam despesas de capital aptas a caracterizar obra para construção de maternidade. A mera afirmação sem provas de que técnicos nacionais e internacionais estiveram no local da obra para trabalhar pelo fortalecimento do sistema de saúde não permite afastar a irregularidade.
6.29. Na gestão dos recursos públicos, os convenentes devem se ater ao termo de convênio e documentos que o compõem, como plano de aplicação dos recursos, e têm o ônus de comprovar a regular aplicação dos valores que lhe foram confiados para consecução do objeto pactuado. Tal exigência é decorrente de expresso dispositivo constitucional previsto em seu artigo 70, parágrafo único, bem assim do artigo 93 do Decreto-Lei 200/1967 e artigo 66 do Decreto 93.872/1986.
6.30. As responsáveis citam planos executivos do projeto, juntados à prestação de contas como documentos 8 e 9, que discorreriam sobre o programa de fortalecimento do sistema de saúde. Ocorre, contudo, que estes documentos não superam o termo de convênio e demais documentos formais aprovados pela entidade concedente dos recursos. Não possuem força para alterar destinação dos recursos ou objeto do convênio.
6.31. As recorrentes também defendem que os valores relacionados à contrapartida do convênio foram realizados no exterior e não transitaram pela conta específica do convênio.
6.32. Este procedimento contraria a Cláusula Sexta do termo de convênio, juntado ao recurso à peça 122, pp. 118-119, que estabeleceu a obrigatoriedade de depósito da contrapartida na conta corrente específica do ajuste. Não procedendo na forma determinada pelo termo de convênio, não foi possível aferir a regularidade na aplicação desses recursos. Como dito acima, cabe aos responsáveis pela gestão de recursos públicos o dever de comprovar a sua idônea aplicação nos termos ajustados.
6.33. Ao eventualmente aplicar valores de contrapartida sem utilizar a conta específica não é possível estabelecer nexo de causalidade entre esses recursos e as despesas aprovadas no âmbito do convênio. Esse procedimento também descumpre o disposto no artigo 7º da IN/STN 1/1997, com a redação dada pela IN/STN 2/2002.
6.34. As responsáveis sustentam ainda que as prestações de contas parciais do convênio foram devidamente prestadas.
6.35. Defendem que as parcelas de repasse sofreram atrasos e, em algumas oportunidades, foram liberadas mais de uma parcela por vez, o que prejudicou a apresentação parcial das contas em dez partes. Afirmam que as contas finais foram apresentadas de forma organizada e detalhada, com milhares de páginas e divididas em sete volumes e dezessete pastas físicas. Ante a recusa de recebimento das contas pela entidade concedente, apresentou-as diretamente à Procuradoria de Justiça do Estado de Sergipe (PJE-SE) e ao Tribunal de Contas do Estado (TCE-SE) .
6.36. Nesse aspecto, mais uma vez os argumentos encontram-se desprovidos de elementos probatórios. As recorrentes foram citadas pela não apresentação de contas parciais referentes às parcelas 6ª a 10ª, como se observa na instrução técnica à peça 46, p. 23, item 7.5. No entanto, junta documentos para demonstrar que prestou as contas finais diretamente a PJE-SE e ao TCE-SE (peça 122, pp. 290-292) . A apresentação das contas finais, no entanto, não supre a falta de prestações de contas parciais.
6.37. Dessarte, conclui-se que as responsáveis não apresentaram elementos hábeis a demonstrar execução integral e regular do convênio, remanescendo as irregularidades consignadas na decisão recorrida. 
7. Da Lei 8.666/1993 (Lei de Licitações) e do recolhimento de tributos
7.1. As recorrentes afirmam que apresentaram todos os documentos exigidos em prestação de contas, nos termos do artigo 116 da Lei de Licitações.
7.2. Refutam as conclusões do Tribunal de que não houve comprovação da propriedade do imóvel em que foi construída a maternidade, e de que não foram juntados todos os cheques emitidos para pagamento de fornecedores de bens e serviços. Sustentam que não foi examinada a documentação da prestação de contas que comprovavam o atendimento a estes pontos.
7.3. No mesmo sentido, defendem que foram definidas metas quantitativa e qualitativa a serem atingidas pelo convênio, em especial no 'Plano de Implantação de um Sistema Estadual de Atendimento de Referência à Gestação de Alto Risco com Leitos de UTI Neonatal no Estado de Sergipe'.
7.4. Também refutam irregularidade formal que teria sido apontada pelo Tribunal em razão de não terem realizado procedimento licitatório para aquisição de bens e serviços. Ainda que reconheçam que não foram condenadas em débito por este fato, citam doutrina de Marçal Justen Filho para sustentar que entidade privada não é obrigada a realizar licitação. Consideram que entendimento contrário seria desproporcional e ineficiente, e esta falha somente poderia ensejar ressalva nas contas, nos termos do artigo 16 da Lei 8.443/1992.
7.5. Por fim, entendem que o Tribunal cometeu equívoco ao condenar as recorrentes em débito no valor de R$ 15.115,65, por falta de recolhimento de tributos.
7.6. Alegam que a UNAPMIF possui imunidade tributária, nos termos do artigo 150, VI, 'c' da CF/1988, e citam doutrina de Sacha Calmon acerca da não incidência de normas de tributação para instituições sem fins lucrativos. Consideram que não deram causa a dano ao Erário e eventual recolhimento de tributos deveria ser cobrado das entidades privadas contratadas.
Análise
7.7. Sem razão às recorrentes.
7.8. De início, cabe registrar que o termo de convênio, em sua Cláusula Oitava, expressamente dispõe que a convenente deverá observar a Lei 8.666/1993, incluindo normas referentes a licitações e contratos (peça 122, p. 119, grifo acrescido) :
CLÁUSULA OITIVA - OBRIGAÇÕES DA CONVENIADA
A UNAPMIF além das exigências nas CLÁUSULAS anteriores se obriga:
a) a execução do OBJETO do CONVÊNIO, nos seus aspectos licitatórios, contratuais, orçamentários e financeiros, de acordo com as aprovações, recomendações, pareceres e orientações do 'FUNDO';
b) a observar a Lei nº 8.666/93, de 21 de junho de 1993 e legislação complementar, no que se refere às normas de licitação e contratos, às quais está legalmente subordinada;
c) a remeter ao TRIBUNAL DE CONTAS DO ESTADO DE SERGIPE, no prazo de suas Resoluções, todos os documentos pertinentes a este CONVÊNIO;
 (...) 
7.9. A obediência à Lei de Licitações era obrigatória às recorrentes e previsto no termo de convênio.
7.10. De qualquer modo, as irregularidades apontadas nesse tópico, em sua maior parte, não foram fundamento para condenação das recorrentes. Compulsando os autos, o voto condutor da decisão recorrida elencou os seguintes pontos que ensejaram condenação das responsáveis (peça 53, pp. 3-5) :
15. A primeira irregularidade diz respeito à não comprovação da boa e regular aplicação dos recursos públicos repassados à organização, no que se refere aos pagamentos efetuados pela OMF/UNAPMIF à World Family Organization (WFO) , organização essa que teria fornecido os equipamentos hospitalares.
 (...) 
17. A segunda irregularidade trata da execução de despesas fora do prazo de vigência do convênio. Nesse ponto, a Secex-SE teve o cuidado de analisar um a um os documentos fiscais apresentados e propõe caracterizar como débito apenas aquelas despesas estranhas à finalidade do convênio, num total de R$ 42.427,79.
 (...) 
19. A terceira irregularidade cuida da realização de despesas estranhas à finalidade do convênio, em afronta ao art. 20 da Instrução Normativa STN 1/1997. Ressalvo que os gastos aqui tratados não se confundem com os mencionados no item anterior, por se tratar de períodos diferentes.
 (...) 
23. A quarta irregularidade refere-se à não aplicação da contrapartida do Convênio 40/2005, em afronta ao inciso XIII do art. 7º da Instrução Normativa STN 1/1997, alterado pela Instrução Normativa STN 2/2002. Em resumo, nos documentos que foram apresentados a título de comprovar essa aplicação, os quais totalizam R$ 2.478.284,67, a Secex-SE encontrou, novamente, despesas que não guardam nenhuma correlação com o objeto pactuado. São relativas, entre outros, a gastos em lanchonetes, supermercados, taxi e postos de combustíveis.
 (...) 
35. Quanto as Sras. Ivonne Tagliari Opitz e Deisi Noeli Weber Kusztra, considero que as irregularidades pelas quais foram ouvidas em audiência (à aplicação da contrapartida em despesas não elegíveis, não apresentação das prestações de contas parciais, não apresentação de parte dos documentos comprobatórios nas prestações de contas parciais) se confundem em parte com aquelas que se propõe a condenação em débito. Já quanto ao 'recebimento antecipado de despesas' e à 'ausência de comprovação da retenção e do recolhimento de tributos', irregularidades que não foram afastadas no caso dessas gestoras, proponho aplicar-lhes também a multa prevista no art. 58, inciso II, da Lei 8.443/1992.
7.11. Como se vê, das irregularidades apontadas nesse tópico, as recorrentes apenas foram sancionadas com multa pelo pagamento/recebimento antecipado de despesas e pela ausência de retenção e de recolhimento de tributos.
7.12. Sobre o pagamento antecipado de despesas, a unidade técnica descreveu o fato na peça 46, p. 32:
7.11 Situação encontrada: Pagamento/recebimento antecipado de despesas do Convênio 40/2005, no valor de R$ 1.149.162,56, conforme demonstrado no subitem 4.7 do Relatório de Auditoria Especial 04/2007 da Conger /SE (peça 3, pp. 13-14) .
 (...) 
Do exame da documentação apresentada pela OMF/UNAPMIF, constatamos que foram emitidos cheques no valor de R$ 1.149.162,56 (um milhão, cento e quarenta e nove mil, cento e sessenta e dois reais e cinquenta e seis centavos) , em datas anteriores à de emissão das respectivas Notas Fiscais, conforme demonstrado no quadro a seguir:
 (vide tabela no documento original à peça 3, pp. 13-14 do TC Processo 021.124/2010-8) 
7.13. Sobre esse tema, as recorrentes não se manifestaram no recurso, remanescendo a irregularidade.
7.14. Em relação a ausência de retenção e de recolhimento de tributos, as responsáveis sustentam que a UNAPMIF é uma entidade que possui imunidade tributária, nos termos do artigo 150, VI, 'c', da CF/1988.
7.15. Examinando o dispositivo constitucional, é de se notar que a imunidade tributária se limita ao patrimônio, renda e serviços prestados pela entidade beneficiária, senão vejamos:
Art. 150. Sem prejuízo de outras garantias asseguradas ao contribuinte, é vedado à União, aos Estados, ao Distrito Federal e aos Municípios:
 (...) 
VI - instituir impostos sobre:
 (...) 
c) patrimônio, renda ou serviços dos partidos políticos, inclusive suas fundações, das entidades sindicais dos trabalhadores, das instituições de educação e de assistência social, sem fins lucrativos, atendidos os requisitos da lei.
7.16. No caso concreto, a irregularidade tratou de tributos que não foram retidos e recolhidos pelas recorrentes em relação a bens ou serviços prestados por terceiros, que não estavam cobertos pela eventual imunidade tributária da UNAPMIF (peça 46, p. 29) :
7.9.1 Consta do Relatório de Auditoria Especial 04/2007 a descrição da seguinte irregularidade (peça 3, pp. 15-18 do TC Processo 021.124/2010-8) :
 (...) 
Portanto, as alegações apresentadas pela OMF/UNAPMIF são insubsistentes para elidir a falta de recolhimento dos tributos incidentes na fonte sobre os serviços terceirizados, a exemplo dos serviços contratados das empresas: BRAVA Segurança e Vigilância Ltda., Procalc Estruturas S/C Ltda. L.A. Construções Civis - Lourival Bonato & Cia Ltda., DRYWALL Serviços de Construção Ltda., Roberto Brzezinski Neto, Tov Assessoria Comercial 5/5, José Augusto de Azevedo Garção Filho - EASA - Ambiental Engenharia Ltda..
Em face do exposto, restam evidências de falta de recolhimento dos tributos incidentes na fonte sobre os serviços terceirizados pela OMF/UNAPMIF, o que constitui descumprimento do art. 31 da Lei 8.212/91, do art. 219 do Decreto 3.048/99 (Regulamento da Previdência Social) e dos arts. 145 a 147 da Instrução Normativa 05/05, da Secretaria da Receita Previdenciária.
7.17. Oportuno transcrever nesse ponto a análise da unidade técnica de origem, acolhida pela decisão recorrida e adotada como fundamento da condenação (peça 46, p. 30) :
7.9.7.3 (...) a imunidade tributária alcança somente os tributos incidentes sobre o patrimônio, a renda e os serviços diretamente prestados pela OMF/UNAPMIF, entidade de fins sociais, conforme disposto no art. 150, inciso VI, alínea 'c', da Constituição Federal, não desobrigando a entidade, portanto, ao cumprimento da obrigação acessória de reter e recolher os tributos incidentes sobre os serviços por ela contratados perante terceiros, nos termos do art. 113 do Código Tributário Nacional (Lei 5.172/1966) , que assim define as obrigações principal e acessória:
Art. 113. A obrigação tributária é principal ou acessória.
§ 10 A obrigação principal surge com a ocorrência do fato gerador, tem por objeto o pagamento de tributo ou penalidade pecuniária e extingue-se juntamente com o crédito dela decorrente.
§ 2° A obrigação acessória é decorrente da legislação tributária e tem por objeto as prestações, positivas ou negativas, nela previstas no interesse da arrecadação ou da fiscalização dos tributos. § 3° A obrigação acessória, pelo simples fato da sua inobservância, converte-se em obrigação principal relativamente à penalidade pecuniária.
7.9.7.4 Portanto, o não recolhimento dos tributos retidos transformou essa obrigação acessória em obrigação principal, de responsabilidade da OMF/UNAPMIF, caracterizando o descumprimento dos normativos que instituiu a obrigatoriedade do recolhimento dos respectivos tributos - art. 31 da Lei 8.212/1991, art. 219 do Decreto 3.048/1999 (Regulamento da Previdência Social) e arts. 145 a 147 da Instrução Normativa 05/2005 da Secretaria da Receita Previdenciária.
7.18. Do exposto, os argumentos das recorrentes não se mostram aptos a afastar os fundamentos da decisão recorrida.
CONCLUSÃO
8. Com base nos elementos dos autos, entende-se que a decisão recorrida deve ser mantida em seus exatos termos.
8.1. É de se concluir que o Tribunal possui competência para fiscalização dos recursos federais aplicados no Convênio 45/2005. E os argumentos e documentos apresentados pelas recorrentes não são hábeis a afastar as irregularidades constatadas pelo Tribunal.
PROPOSTA DE ENCAMINHAMENTO
9. Ante o exposto, submete-se o presente exame à consideração superior, propondo-se, com fundamento nos artigos 32, inciso III, e 35 da Lei 8.443/1992:
	a)  conhecer do recurso de revisão e, no mérito, negar-lhe provimento;
	b) dar ciência da decisão às recorrentes e aos demais interessados."
	É o Relatório.

8.1. Daniel Wunder Hachem (OAB/PR 50.558) e outros, representando Deisi Noeli Weber Kusztra e União Nacional das Associações de Proteção à Maternidade, Infância e Família e Entidades Sociais - UNAPMIF

Subprocurador-Geral Lucas Rocha Furtado.

RECURSO DE REVISÃO EM TOMADA DE CONTAS ESPECIAL. UTILIZAÇÃO DE RECURSOS ESTADUAIS PARA A CONSECUÇÃO DE OBJETO DE CONVÊNIO. ACOLHIMENTO DA ALEGAÇÃO DE INCOMPETÊNCIA TRAZIDA PELOS RECORRENTES. CONHECIMENTO. NULIDADE DO ACÓRDÃO RECORRIDO. ARQUIVAMENTO DO PROCESSO.

TOMADA DE CONTAS ESPECIAL (TCE)

Secretaria de Recursos (Serur); Secretaria de Controle Externo de Tomada de Contas Especial (SecexTCE).

Trata-se de recurso de revisão interposto por Deisi Noeli Weber Kusztra e pela União Nacional das Associações de Proteção à Maternidade, Infância, Família e Entidades Sociais (UNAPMIF) em face do Acórdão 9911/2016-TCU-Segunda Câmara (Relator Ministro Vital do Rêgo) , o qual, entre outras providências, julgou irregulares as contas dos ora recorrentes em razão de irregularidades relacionadas à execução do Convênio 40/2005, celebrado entre a Secretaria de Estado da Saúde de Sergipe e a Organização Mundial da Família (OMF) , representada pela UNAPMIF. O convênio tinha por objeto a cooperação técnica e financeira para a ampliação do sistema de atendimento à saúde da mulher por meio da complementação do sistema de referência à gestação de alto risco no estado de Sergipe, incluindo a construção física e a programação funcional de uma maternidade para o atendimento de gravidez de algo risco, já existente.
2.	Em um breve histórico processual, após a prolação do Acórdão 9911/2016-TCU-Segunda Câmara, José Lima Santana e Silvani Alves Pereira, também apenados pelo referido aresto, apresentaram recursos de reconsideração, que foram distribuídos ao Ministro Aroldo Cedraz.
3.	Deisi Noeli Weber Kusztra e a UNAPMIF interpuseram recurso de revisão, em peça única, que foi admitido pela então relatora, Ministra Ana Arraes. No recurso, pediram a extensão do efeito suspensivo concedido aos recursos de José Lima Santana e Silvani Alves Pereira. A relatora encaminhou os autos ao relator dos recursos de reconsideração para que se manifestasse sobre a extensão do efeito suspensivo. 
4.	Por meio do Acórdão 8697/2019-TCU-Segunda Câmara (Relator Ministro Aroldo Cedraz) , foi negado provimento aos recursos de José Lima Santana e Silvani Alves Pereira. O mesmo aresto indeferiu o pedido de Deisi Noeli Weber Kusztra e da UNAPMIF para que lhes fosse estendido o efeito suspensivo dado àqueles outros recursos e, ao mesmo tempo, encaminhou os autos à Ministra Ana Arraes para que examinasse "pedido de concessão de medida cautelar em sede de Recurso de Revisão para suspender os efeitos do Acórdão 9911/2016-TCU-Segunda Câmara".
5.	Em momento posterior, José Lima Santana e Silvani Alves Pereira opuseram embargos de declaração em face do Acórdão 8697/2019-TCU-Segunda Câmara, que foram conhecidos e rejeitados por meio do Acórdão 12487/2019-TCU-Segunda Câmara (Relator Ministro Aroldo Cedraz) .
6.	Foram os autos, então, encaminhados ao gabinete da Ministra Ana Arraes para que se manifestasse, preliminarmente, sobre o pedido de concessão de efeito suspensivo formulado pelas recorrentes. Por meio de despacho (peça 188) , a então relatora indeferiu o pleito. 
7.	As recorrentes Deise Noeli Weber Kusztra e UNAPMIF agravaram o despacho e o agravo foi conhecido e rejeitado por meio do Acórdão 1425/2020-TCU-Plenário (Relatora Ministra Ana Arraes) .
8.	Neste recurso de revisão (peça 121) , as recorrentes arguiram, em síntese: (i) a incompetência do TCU para deliberar sobre a execução do Convênio 40/2005, uma vez que não estariam envolvidos recursos federais; (ii) a existência de documentos outros  que não as notas fiscais (recibos de quitação e respectivas faturas/"invoices") que comprovariam a utilização dos recursos em pagamentos relacionados à execução da avença; (iii) a existência de correlação entre os gastos impugnados por serem supostamente "estranhos à finalidade do convênio" e o objeto pactuado; (iv) a regularidade dos pagamentos realizados fora do prazo de vigência do convênio; (v) a recusa da Secretaria de Estado da Saúde de Sergipe em receber a prestação de contas; (vi) a existência de equívoco na imputação de suposta irregularidade pela falta de recolhimento de tributos por parte da UNAPMIF, uma vez que ela é uma entidade privada sem fins lucrativos, "imune de qualquer tributação, nos termos do art. 15, VI, 'c', da Constituição Federal"; (vii) a aplicação de toda a contrapartida da UNIPMIF no convênio se deu sem o trâmite dos valores pela conta corrente específica do convênio porque se referiram a gastos realizados diretamente no exterior; e (ix) a inaplicabilidade das disposições constantes na Lei 8.666/1993 à convenente.
9.	A Secretaria de Recursos (Serur) , resumidamente, sustentou que: (i) ficou comprovado que a conta de origem dos recursos destinados ao pagamento do convênio recebeu transferências federais, o que atrai a competência do TCU; (ii) foram juntados ao processo documentos denominados como "invoice", além de recibos e cheques, que não se prestam a comprovar as despesas, pois os recibos que comprovariam os gastos com as supostas empresas emitentes foram assinados pela recorrente, Deise Noeli Weber Kusztra, que também assinou os cheques emitidos para os pagamentos; (iii) o plano de aplicação dos recursos do convênio estabeleceu que eles deveriam ser utilizados em despesas de capital e os gastos impugnados se referem a despesas correntes; (iv) se ocorreu o pagamento de despesas diretamente a fornecedores no exterior, sem o trânsito dos recursos pela conta específica do convênio, se tornou impossível estabelecer nexo de causalidade entre tais verbas e as despesas aprovadas na avença; (v) o Termo de Convênio expressamente exigia a observância à Lei 8.666/1993 e à legislação complementar; (vi) as recorrentes não se manifestaram quanto ao pagamento antecipado de despesa no valor de R$ 1.149.162,52, remanescendo a irregularidade; (vii) a imunidade tributária conferida à convenente se limita ao patrimônio , renda e serviços prestados pela entidade beneficiária, não podendo ser invocada para justificar tributos que não foram retidos e recolhidos pelas recorrentes em relação a bens ou serviços prestados por terceiros. 
10.	Em conclusão, a Serur manifestou-se pelo conhecimento e negativa de provimento do recurso.
11.	O Ministério Público junto ao TCU (MPTCU) anuiu às conclusões da unidade técnica.
- II -
12.	Por meio do Convênio 40/2005, o Estado de Sergipe - representado pelo Fundo Estadual de Saúde (FES) - e a Organização Mundial da Família (OMF) , representada pela União Nacional das Associações de Proteção à Maternidade, Infância, Família e Entidades Sociais (UNAPMIF) , acordaram a "somação de esforços (...) objetivando a cooperação técnica e financeira, para a ampliação do sistema de atendimento à saúde da mulher através da complementação do já existente sistema de referência à gestação de alto risco no Estado de Sergipe, incluindo a construção física e a programação funcional de uma maternidade, para o atendimento da gravidez de alto risco e emergência obstétrica, leitos de UTI materna e leitos de UTI neonatal (...) " (peça 4 do TC Processo 021.124/2010-8, apenso) .  A Cláusula Quarta daquele termo deixou expresso que o convênio seria custeado por transferências do Fundo Estadual de Saúde.
13.	O Fundo Estadual de Saúde de Sergipe (SES) foi criado por meio da Lei 3525, de 27/9/1994, que estabeleceu que seus recursos adviriam de receitas provenientes, entre outras fontes, de transferências do Fundo Nacional de Saúde - FNS (art. 4º, inciso VI) . Não obstante, a análise inicial do TC Processo 021.124/2010-8, que deu origem a este processo de tomada de contas especial, suscitou dúvida quanto à origem dos recursos utilizados no convênio, que poderiam ser estaduais, federais ou mistos. Em decorrência, fez uma série de diligências e concluiu que "se pode seguramente afirmar que os repasses à conta do Convênio 40/2005 englobaram recursos de origem federal, com isso atraindo sobre si a jurisdição deste Tribunal" (TC Processo 021.124/2010-8, peça 8, p. 39) . 
14.	Essa convicção foi assimilada por todas as demais instâncias que se pronunciaram nestes autos e é, agora, uma vez mais agasalhada pela Serur e pelo MPTCU.
15.	Com as devidas vênias, divirjo desse entendimento.
16.	Relatando os fatos, a conta bancária específica do Convênio 40/2005 (c/c 33400-6, ag. 3184-4, Banco do Brasil) recebeu aportes do Fundo Estadual de Saúde advindos da c/c 405551-1, ag. 014/00, do Banco do Estado de Sergipe (Banese) . Esta, por seu turno, recebeu quatro transferências das c/c 58100-3 e 5555-7, ambas da ag. 3611 do Banco do Brasil, que eram utilizadas para recepcionar recursos recebidos do Fundo Nacional de Saúde, conforme abaixo demonstrado:
	Data
	Valor (R$) 
	Conta transferidora

	29/6/2006
	1.194.955,55
	58100-3

	12/9/2006
	1.724.919,20
	58100-3

	15/12/2006
	5.422.956,87
	58100-3

	28/12/2006
	2.018.000,00
	5555-7

17.	As transferências de recursos do FES para a conta bancária específica do convênio (c/c 33400-6) ocorreram da forma a seguir detalhada:
	Parcelas
	Data
	Valor (R$) 

	1 e 2
	5/6/2006
	1.900.000,00

	3
	3/2/2006
	950.000,00

	4 e 5
	24/3/2006
	1.899.988,00

	6 e 7
	5/6/2006
	1.900.000,00

	8
	14/8/2006
	950.000,00

	9
	16/8/2006
	950.000,00

	10
	13/10/2006
	950.000,00

	1º Termo Aditivo
	7/11/2006
	1.755.820,60

18.	Como se verifica, a conta do FES que repassou os recursos para a conta específica do convênio recebeu quatro aportes de recursos de contas outras, as quais recebiam recursos do FNS. O raciocínio então desenvolvido por esta Corte foi de que, como os recursos financeiros constantes de uma mesma conta bancária se misturam, não haveria dúvida de que houve a utilização de recursos federais no convênio.
19.	As recorrentes, no entanto, argumentaram que há equívoco na afirmação constante do voto condutor da deliberação recorrida, de que:
"Consoante demonstrado nos autos do TC Processo 021.124/2010-8 (peça 8, p, 36-43) , anexo ao presente processo, a conta específica do ajuste recebeu recursos de contas bancárias do Fundo Estadual de Saúde (FES) . Duas dessas contas do FES, por sua vez, receberam transferências advindas do Fundo Nacional de Saúde (FNS) . Assim sendo, pode-se afirmar que de fato foram aplicados recursos federais no convênio, atraindo a competência deste Tribunal."
20.	Sustentaram em sua contestação:
"O primeiro equívoco dessa linha de pensamento está em supor que, simplesmente porque (i) o Fundo Estadual de Saúde recebeu aportes financeiros do Fundo Nacional de Saúde e porque (ii) o Fundo Estadual direcionou recursos para a conta bancária do convênio, então (iii) logicamente o Convênio teria recebido verbas federais".
21.	O raciocínio das recorrentes está correto. De fato, o aporte de recursos do FNS ao FES não constitui razão suficiente para que se infira que as transferências do FES em prol da conta específica do convênio tenham utilizado recursos federais. Essa hipótese não pode ser admitida como presunção absoluta que não admite prova em contrário.
22.	Nessa esteira, vislumbro elementos constantes dos autos que sinalizam exatamente no sentido oposto dessa presunção:
	 (i) a Cláusula Quarta do Convênio 40/2005 estabeleceu que para a execução de seu objeto o FES transferiria para a OMF/UNAPMIF a importância de R$ 9.500.000,00, em classificação orçamentária nela discriminada e que possuía, em seu final, "FR - 006, do seu Orçamento-Programa do exercício de 2005, conforme a Nota de Empenho 127965, de 13/12/2005"; 
	(ii) em atendimento à diligência efetuada pela então Secretaria de Controle Externo no Estado de Sergipe (Secex-SE) no ano de 2010 (peça 8, p. 10, do TC Processo 021.124/2010-8, apenso) , a Secretaria de Saúde do Governo de Sergipe informou que a transferência dos recursos se utilizou da Fonte de Recursos "006", "consignados no Orçamento Estadual como provenientes do Tesouro Estadual". Em aditamento, esclareceu que o Primeiro Termo Aditivo foi assinado com a cláusula de que os recursos seriam oriundos da Fonte de Recursos "000" (Recursos Ordinários não vinculados) ; 
	(iii) às pp. 36-51 da peça 9 do TC Processo 021.124/2010-8 constam "Ordens de Saque", extraídas do Sistema de Administração Financeira e Contabilidade - SAFIC, emitidas pelo FES em favor da conta específica do convênio (4055511) , que assinalam a utilização da Fonte de Recursos "006", ou seja, provenientes do Tesouro Estadual, exatamente como estava discriminado no Termo de Convênio.
23.	A análise dos extratos bancários da conta do FES (c/c 405551-1) , constantes das peças 14 e 15 do TC Processo 021.124/2010-8, revela que à época em que foram feitos os repasses para a conta específica do convênio (c/c 33400-6) aquela possuía saldo suficiente para que as transferências fossem efetuadas, ainda que não houvesse ocorrido o recebimento dos recursos provenientes das contas 58100-3 e 5555-7.
24.	Temos, então, que: 
	(i) a convicção da utilização de recursos federais no custeio do convênio foi constituída a partir da formulação de hipótese não comprovada, uma vez que não houve o aporte direto de recursos do FNS à conta do convênio ou mesmo à conta do FES do qual se originaram os repasses para a conta específica daquela avença; (ii) o Termo de Convênio assinado em 2005 expressamente consignou que os recursos destinados à sua execução proviriam de Fonte de Recursos estadual; (iii) os documentos de liquidação das transferências efetuadas em prol da conta específica do convênio, extraídos do Sistema de Administração Financeira e Contabilidade então utilizado pelo Estado de Sergipe, confirmam a utilização de Fonte de Recursos estadual, conforme estava previsto no Termo de Convênio; (iv) a conta do FES originadora das transferências em prol da conta específica do convênio dispunha de saldo suficiente para realizá-las, ainda que não tivessem ocorrido os recebimentos de recursos de outras contas do FES que recebiam recursos do FNS.
25.	Entendo como mais verossímil, portanto, aceitar que o convênio tenha sido executado com recursos estaduais do que sustentar a hipótese da utilização de verbas federais (em montante incerto) em sua consecução.
26.	Ante todo esse conjunto probatório, acolho a alegação de incompetência trazida pelas recorrentes, considero prejudicada a análise efetuada pelo TCU a respeito das questões afetas ao Convênio 40/2005 e manifesto-me pela nulidade do Acórdão 9911/2016-TCU-Segunda Câmara. 
27.	Registro, por fim, que este Tribunal já reconheceu, em outras oportunidades, que a mera utilização de recursos do Fundo Estadual de Saúde não é condição suficiente para que se estabeleça a competência do TCU, sendo necessária a verificação da fonte de recursos utilizada.  Nesse sentido, o voto condutor lançado no TC Processo 035.825/2019-7 (Acórdão 14586/2019-TCU-Primeira Câmara, Relator Ministro-Substituto Weder de Oliveira) consignou que a dotação orçamentária grafada para a concorrência pública então analisada se referia a recursos do Fundo Estadual de Saúde do Estado do Pará, mas com utilização das fontes de recursos 0103/0303, resultantes de impostos próprios do tesouro estadual. Na oportunidade, destacou que os recursos federais transferidos ao FES integravam fonte de recursos distinta, referentes a recursos do SUS. E registrou: "sobre esses recursos, inequívoca a competência fiscalizatória desta Corte, por se tratarem de recursos originários da União, repassados ao ente federado na modalidade fundo a fundo". Naquele caso específico, no entanto, consignou que "por não restar inequivocamente demonstrado que os recursos envolvidos na contratação são de origem federal, a representação não deve ser conhecida, devendo o processo ser encerrado e os autos arquivados, encaminhando-se cópia da representação ao Tribunal de Contas do Estado do Para, para as providências cabíveis".
28.	Solução semelhante foi adotada pelo Ministro Bruno Dantas, no Acórdão 1513/2015-TCU-Plenário. Naquela ocasião, o relator cuidou de representação tratando de irregularidades em licitação conduzida pela Secretaria Estadual de Saúde do Rio de Janeiro, com previsão de uso de recursos orçamentários estaduais e do SUS. Na oportunidade, o relator asseverou: "Deve-se perquirir (...) se a previsão de pagamento pela contratação do objeto com parcela de recursos provenientes do SUS atrai, por si só, a competência do TCU para fiscalizar o pregão eletrônico em questão. Penso que não".
29.	Na sequência, aquele relator demonstrou que as aquisições pretendidas, nos termos do edital, se vinculariam a programas de trabalho associados ao Fundo Estadual de Saúde do Rio de Janeiro (FES/RJ) e que se utilizariam, genericamente, da denominação "Recursos do SUS". Contudo, asseverou:
"A composição do FES/RJ é formada por diversas fontes de receita, dentre as quais as transferências ordinárias e extraordinárias ao Estado, originadas do Fundo Nacional de Saúde e da Seguridade Social, que podem ser consideradas como aquelas provenientes do SUS. Ocorre que os recursos do SUS, por sua vez, podem ter diferentes origens, levando, em alguns casos, à descaracterização desses recursos como federais, e ao resultante afastamento da competência desta Corte.
Isso pode ser comprovado pela leitura dos seguintes documentos: 'Manual de Demonstrativos Fiscais aplicado à União e aos Estados, DF e Municípios' e 'Classificador de Receita e Despesa - Exercício 2015', disponíveis, respectivamente, em sítios eletrônicos do governo federal e estadual. De acordo com o primeiro documento, os recursos do SUS podem ser provenientes da União, de outros Estados e Municípios ou mesmo de "Outras Receitas do SUS", dentre as quais as receitas de serviços de saúde a instituições privadas - saúde suplementar e outros serviços de saúde."
30.	No caso concreto, por haver dúvida acerca da origem de recursos que seria utilizada, considerou que "o TCU (...) não deve imiscuir-se na gestão do ente federado, alegando que sua jurisdição alcança qualquer pessoal que utilize recursos públicos, ampliando-a demasiadamente". Ao final, em seu voto o relator arrematou:
"De outra ponta, restou cabalmente demonstrado nos autos que os pagamentos feitos (...) são feitos exclusivamente a conta da Fonte 10 do Fundo Estadual de Saúde, fonte essa que é alimentada tão somente com recursos do Tesouro Estadual".
31.	De tudo o quanto restou consignado, me parece claro que a competência fiscalizatória do TCU em relação aos recursos do Fundo Estadual de Saúde são indiscutíveis quando não é possível se distinguir a exata origem dos recursos. Essa, aliás, a compreensão que se extrai do trecho condutor do Acórdão 1306/2007-TCU-Plenário (relator Ministro Guilherme Palmeira) :
"Essa competência fiscalizatória das três esferas é necessária, visto que não é possível estabelecer uma correspondência entre a aplicação individual e específica dos recursos à origem desses, se federal, estadual ou municipal, já que passaram a compor um único fundo, que no caso é o FMS, a partir dos depósitos ali efetivados.."
32.	No caso concreto, como nos precedentes que mencionei, a distinção da origem dos recursos não apenas foi possível, como deixou clara sua natureza estadual.
	Ante todo o exposto, VOTO no sentido de que o Tribunal adote a minuta de deliberação que ora submeto à apreciação deste Colegiado.
TCU, Sala das Sessões Ministro Luciano Brandão Alves de Souza, em tagDataSessao.
JORGE OLIVEIRA 
Relator